臺灣臺中地方法院民事判決
111年度訴字第900號
原      告  賴乙甄  


被      告  張佩珊  
上列當事人間請求清償借款事件，本院於中華民國111年5月12日
言詞辯論終結，判決如下：
    主    文
被告應給付原告新臺幣617,000元，及自民國111年3月22日起至
清償日止，按年息5%計算之利息。
原告其餘之訴駁回。
訴訟費用由被告負擔88%，餘由原告負擔。
    事實及理由
一、原告主張：被告先後於附表所示時間簽立借據向原告借款，
    經原告催討未獲清償，爰訴請清償借款本息等語。並聲明：
    被告應給付原告新臺幣（下同）70萬元，及自附表所載日起
    至清償日止，按年息5%計算之利息。
二、被告則以：伊都是不斷在繳利息，連利息都繳不完了，本金
    都還沒有償還；交付借款時有預扣利息，如附表編號1部分
    預扣39,000元，編號2部分預扣18,000元，編號3、4部分各
    預扣13,000元等語資為抗辯。並聲明：原告之訴駁回。
三、兩造不爭執之事實：
（一）被告先後於附表所示時間簽立借據向原告借款，附表所示
      借款金額有預扣利息，就編號1部分預扣39,000元，編號2
      部分預扣18,000元，編號3、4部分各預扣13,000元。
（二）被告都還沒有償還本金。
四、本院認定之理由：
（一）稱消費借貸者，謂當事人一方移轉金錢或其他代替物之所
      有權於他方，而約定他方以種類、品質、數量相同之物返
      還之契約，為民法第474條第1項所明定。金錢借貸契約係
      屬要物契約，故利息先扣之金錢借貸，其貸與之本金額應
      以利息預扣後實際交付借用人之金額為準，該預扣利息部
      分，既未實際交付借用人，自不成立金錢借貸（最高法院
      87年度台上字第1682號民事判決要旨參照）。準此，本件
      借據所示金額合計為70萬元（計算式：300,000+100,000+
       150,000+150,000=700,000），但有預扣利息即附表編號
      1部分預扣39,000元，編號2部分預扣18,000元，編號3、4
      部分各預扣13,000元部分不成立金錢借貸，因此，實際上
      金錢借貸本金應為617,000元（計算式：700,000-39,000-
      18,000-13,000-13,000=617,000），即堪認定。
（二）借用人應於約定期限內，返還與借用物種類、品質、數量
      相同之物，未定返還期限者，借用人得隨時返還，貸與人
      亦得定一個月以上之相當期限，催告返還，民法第478條
      定有明文。而所謂貸與人得定一個月以上之相當期限催告
      返還，非謂貸與人之催告必須定有期限，祇須貸與人有催
      告之事實，而催告後已逾一個月以上相當期限者，即認借
      用人有返還借用物之義務（最高法院73年台抗字第413號
      民事判例要旨參照）。本件查無約定返還借款之期限，而
      原告向法院聲請對被告核發之支付命令送達被告時，堪認
      已生催告之效力，其後滿一個月時，被告即有返還借款之
      義務。
（三）至原告請求自附表所載日（即借款翌日）起至清償日止，
      按年息5%計算之利息部分，經本院詢問其依據，原告未能
      說明（見本院卷第38頁），自無從認其主張之利息起算日
      有理由。惟「給付無確定期限者，債務人於債權人得請求
      給付時，經其催告而未為給付，自受催告時起，負遲延責
      任。其經債權人起訴而送達訴狀，或依督促程序送達支付
      命令，或為其他相類之行為者，與催告有同一之效力。」
      「遲延之債務，以支付金錢為標的者，債權人得請求依法
      定利率計算之遲延利息。」「應付利息之債務，其利率未
      經約定，亦無法律可據者，週年利率為百分之五。」民法
      第229條第2項、第233條第1項前段、第203條分別定有明
      文。查本件支付命令係於111年2月21日送達被告，有本院
      送達證書附卷可憑。其後滿一個月時，被告有返還借款之
      義務，前已敘明，則被告自其翌日即111年3月22日起應負
      遲延責任，原告自此請求法定遲延利息部分，非無理由。
（四）綜上所述，原告依金錢借貸之關係，請求被告給付70萬元
      本息。就其請求本金617,000元及自支付命令送達後滿一
      個月之翌日即111年3月22日起至清償日止按年息5%計算之
      利息部分，為有理由，應予准許；逾此部分之請求，即無
      理由，應予駁回。
五、本件事證已臻明確，兩造其餘之攻擊、防禦方法，核與判決
    結果不生影響，毋庸逐一論列，併此敘明。
六、訴訟費用負擔之依據：民事訴訟法第79條。
中　　華　　民　　國　　111 　年　　5 　　月　　26　　日
                  民事第三庭    法  官  蔡嘉裕
正本係照原本作成。
如對本判決上訴，須於判決送達後20日內向本院提出上訴狀。如
委任律師提起上訴者，應一併繳納上訴審裁判費。
中　　華　　民　　國　　111 　年　　5 　　月　　26　　日
                                書記官  譚鈺陵
附表
編號 借據簽立時間 金額(新臺幣) 利息起算日 1 109年5月11日 30萬元 自109年5月12日起按週年利率5%計算之利息 2 109年6月13日 10萬元 自109年6月14日起按週年利率5%計算之利息 3 109年11月27日 15萬元 自109年11月28日起按週年利率5%計算之利息 4 109年12月26日 15萬元 自110年12月27日起按週年利率5%計算之利息 本金合計  70萬元